【裁判字號】    97,交聲,191
【裁判日期】    970922
【裁判案由】    違反道路交通管理處罰條例聲明異議
【裁判全文】
臺灣雲林地方法院交通事件裁定         97年度交聲字第191號
移送機關即
原處分機關  交通部公路總局嘉義區監理所雲林監理站
異  議  人
即受處分人  甲○○
上列異議人即受處分人因違反道路交通管理處罰條例案件，對於
交通部公路總局嘉義區監理所雲林監理站於民國97年5 月5 日所
為之裁決處分（原處分案號：雲監裁字第裁00-000000000號），
聲明異議，本院裁定如下：
    主  文
異議駁回。
    理  由
一、原處分意旨略以：異議人即受處分人甲○○因在6 個月內，
    駕照違規記點共達6 點以上，經原處分機關交通部公路總局
    嘉義區監理所雲林監理站（下稱雲林監理站）於民國97年5
    月5 日，依道路交通管理處罰條例第63條第3 項規定，裁處
    吊扣駕駛執照1 個月，並應接受道路交通安全講習，駕駛執
    照限於97年6 月4 日前繳送，如逾期不繳送駕駛執照，自97
    年6 月5 日起易處吊扣駕駛執照2 個月，並限於97年6 月19
    日前繳送；97年9 月19日前未繳送駕駛執照者，自97年6 月
    20日起易處吊銷，並逕行註銷駕駛執照；駕駛執照吊（註）
    銷後，自97年6 月20日起1 年內不得重新考領駕駛執照（原
    處分案號：雲監裁字第裁00-000000000號）。
二、聲明異議意旨略以：異議人甲○○因平日在臺北開車，未居
    住於戶籍地，然異議人均有請居住9 號之鄰居林竹崎先生代
    為收信，並無信件留存在11號，郵差先生送達後因無人收信
    ，就把信件留存在郵局，沒有留存招領單或貼在門首，以致
    異議人並不知道有監理站之通知書，而耽誤違規處理，實非
    異議人之過失，異議人於遺失駕照前往辦理補發時始悉上情
    ，為免異議人年老無法謀生，乃提起本件異議云云。
三、按受處分人不服道路交通管理處罰條例第8 條主管機關所為
    之處罰，得於接到裁決書之翌日起20日內，向管轄地方法院
    聲明異議，道路交通管理處罰條例第87條第1 項定有明文；
    次按交通法庭認聲明異議不合法律上之程式或其異議權已喪
    失者，應以裁定駁回之，道路交通案件處理辦法第18條前段
    亦有明文。又違反道路交通管理事件統一裁罰基準及處理細
    則第5 條規定：「處理違反道路交通管理事件，有關文書送
    達之程序，依行政程序法之規定」。再行政程序法第72條第
    1 項、第73條第1 項、第74條，就文書送達分別規定如下：
    「送達，於應受送達人之住居所、事務所或營業所為之。但
    在行政機關辦公處所或他處會晤應受送達人時，得於會晤處
    所為之」、「於應送達處所不獲會晤應受送達人時，得將文
    書付與有辨別事理能力之同居人、受雇人或應送達處所之接
    收郵件人員」、「送達不能依前2 條規定為之者，得將文書
    寄存送達地之地方自治或警察機關，並作送達通知書2 份，
    1 份黏貼於應受送達人住居所、事務所、營業所或其就業處
    所門首，另1 份交由鄰居轉交或置於該送達處所信箱或其他
    適當位置，以為送達。前項情形，由郵政機關為送達者，得
    將文書寄存於送達地之郵政機關。寄存機關自收受寄存文書
    之日起，應保存3 個月」。有關寄存送達，依民事訴訟法第
    138 條第2 項規定，自寄存之日起，經10日發生效力。行政
    程序法雖未如民事訴訟法增設第138 條第2 項規定，然道路
    交通管理處罰條例第89條前段規定「法院受理有關交通事件
    ，準用刑事訴訟法之規定」；刑事訴訟法第62條規定「送達
    文書，除本章有特別規定外，準用民事訴訟法之規定」，是
    解釋上亦應準用民事訴訟法第138 條第2 項規定，認寄存送
    達自寄存之日起，經10日發生效力。至於寄存送達後，應受
    送達人實際上是否已收受該寄存之文書，於寄存送達之效力
    不生影響。
四、經查，原處分機關於97年5 月5 日開具雲監裁字第裁00-000
    000000號裁決書，經以郵務寄送至異議人之戶籍地即雲林縣
    四湖鄉○○村○○路45巷11號後，因未獲會晤應受送達人即
    異議人，且無受領文書之同居人或受僱人，遂於97年5 月12
    日將送達通知書2 份，1 份黏貼於應受送達人住、居所、事
    務所、營業所或其就業處所門首，1 份置於該受送達處所信
    箱或其他適當位置以為送達，並將裁決書寄存於雲林縣四湖
    鄉四湖郵局等情，有雲林監理站送達證書影本1 紙在卷可查
    。而異議人自85年12月23日起即設籍上址，有異議人全戶戶
    籍資料查詢結果1 份在卷可稽。至異議人雖辯稱：平日在臺
    北開車，未居住於戶籍地，異議人均有請居住9 號之鄰居林
    竹崎先生代為收信，並無信件留存在11號等語，然道路交通
    安全規則第23條第1 項規定：「汽車車身式樣、輪胎隻數或
    尺寸、燃料種類、座位、噸位、引擎、車架、車身、頭燈等
    設備或使用性質、顏色、汽車所有人名稱、地址等如有變更
    ，均應向公路監理機關辦理登記」，故異議人居住處所如有
    遷徙，而有長期不居住或無人收受送達之情事，自應向公路
    監理機關辦理申報變更登記，否則公路監理機關如何知曉？
    是原處分機關依其戶籍地址寄存送達，當屬合法有效，自發
    生拘束異議人之效力。又異議人雖辯稱有請林竹崎代為收信
    等語，惟經本院調閱雲林縣四湖鄉○○村○○路45巷9 號之
    全戶戶籍資料，發現林竹崎從未居住在該處，且林竹崎原係
    居住在雲林縣四湖鄉○○村○○路45巷11號，自91年1 月21
    日即遷移至雲林縣四湖鄉○○村○○路20巷20弄13號，此有
    卷附全戶戶籍資料2 份可按，是林竹崎現住地點距離異議人
    戶籍地點顯有一段距離，其是否有隨時注意上開黏貼於異議
    人戶籍地點門首，及置於該處信箱或其他適當位置之送達通
    知書，即屬可疑。況本件裁決書之送達係屬合法有效，並無
    異議人所指無留存招領單或張貼門首之情形，此有上開雲林
    監理站送達證書影本1 紙在卷可查，已如前述，異議人未向
    公路監理機關辦理申報變更登記，即逕自委託林竹崎代為收
    信，自應就林竹崎是否有注意上開送達通知書一節自負其責
    。異議人事後空言否認本件裁決書送達不合法云云，應屬無
    據，尚不足採。
五、本件裁決書於97年5 月12日寄存送達，揆諸前揭規定，自寄
    存送達之日起經10日，即於同年5 月22日發生合法送達之效
    力，異議人遲至97年9 月12日始具狀向原處分機關對本件裁
    決書處分聲明異議，其異議顯已逾道路交通管理處罰條例第
    87條第1 項所定之20日不變期間，應堪認定。綜上所述，異
    議人對本件裁決書處分聲明異議，既已逾道路交通管理處罰
    條例第87條第1 項所定之20日不變期間，其對本件裁決書處
    分聲明異議不合法律上之程式，且無從補正，自應予以駁回
    。
據上論斷，應依道路交通管理處罰條例第87條第2 項、道路交通
案件處理辦法第18條前段，裁定如主文。
中    華    民    國    97    年    9     月    22    日
                  交通法庭  法  官  黃楹榆
以上正本證明與原本無異
如不服本裁定，應於裁定送達後5 日內向本院提出抗告狀（須附
繕本）。
                            書記官  李雅怡
中    華    民    國    97    年    9     月    22    日


司法院資訊處製作；財團法人民間司法改革基金會備份。
